【裁判字號】    97,毒抗,122
【裁判日期】    971103
【裁判案由】    聲請觀察勒戒
【裁判全文】
臺灣高等法院高雄分院刑事裁定         97年度毒抗字第122號
抗告人即
被      告  甲○○
                    (另案於臺灣屏東監獄竹田分監執行中)
上列抗告人因聲請觀察勒戒案件，不服臺灣屏東地方法院中華民
國97年9 月4 日裁定（97年度毒聲字第401 號），提起抗告，本
院裁定如下：
    主  文
原裁定撤銷，發回臺灣屏東地方法院。
    理  由
一、抗告意旨略以：抗告人前於民國96年6 月13日因施用毒品案
    件，經鈞院96年度上訴字第2421號刑事判決認定抗告人已於
    5 年內再犯，觀察、勒戒已無法收效為由，判處抗告人有期
    徒刑1 年確定在案，而本件抗告人施用毒品案件犯罪時間係
    96年12月1 日，於前開案件之後，且時間僅差6 個月，原審
    法院竟裁定抗告人應觀察、勒戒，顯與前開刑事判決見解不
    同，原裁定應屬錯誤，為此提起抗告，請求撤銷原裁定，更
    為適當之裁定等語。
二、原裁定以：抗告人甲○○前曾於87年間因施用毒品案件，經
    原審法院裁定送觀察、勒戒後，認無繼續施用毒品之傾向，
    於88年1 月13日執行完畢而釋放；復於88年4 月起至同年11
    月止，連續在屏東縣潮州鎮潮州公園等處，施用第二級毒品
    ，經原審法院以裁定送觀察、勒戒後，認有繼續施用傾向，
    再以裁定施以強制戒治，嗣於89年7 月18日經裁定停止強制
    戒治出所，旋因另案入監執行，上開強制戒治並於90年1 月
    10日期滿未經撤銷，視為強制戒治執行完畢；詎抗告人竟未
    能戒除毒癮，復於96年12月1 日6 時起回溯72小時內某時，
    在不詳地點，施用第一級毒品海洛因及第二級毒品甲基安非
    他命，嗣於96年12月1 日凌晨，因另涉竊盜案件，經警逮捕
    並徵得其同意採集其尿液送驗結果發現第一級毒品海洛因及
    第二級毒品甲基安非他命陽性反應而查獲上情之事實，業據
    抗告人自白不諱，並有檢驗報告可稽，應堪認定，爰依毒品
    危害防制條例第20條第3 項、第1 項、觀察勒戒處分執行條
    例第3 條第1 項裁定抗告人令入勒戒處所觀察、勒戒，其期
    間不得逾2 月。
三、按毒品危害防制條例於92年7 月9 日修正公布，自93年1 月
    9 日施行，其中第20條、第23條將施用毒品之刑事處遇程序
    ，區分為「初犯」及「5 年內再犯」、「5 年後再犯」，依
    其立法理由之說明：「初犯」，經觀察、勒戒或強制戒治後
    ，應為不起訴處分或不付審理之裁定；經觀察、勒戒或強制
    戒治執行完畢釋放後，「5 年內再犯」者，因其再犯率甚高
    ，原實施之觀察、勒戒及強制戒治既已無法收其實效，應依
    法追訴或裁定交付審理。至於經觀察、勒戒或強制戒治執行
    完畢釋放後，「5 年後再犯」者，前所實施之觀察、勒戒或
    強制戒治已足以遮斷其施用毒品之毒癮，為期自新及協助其
    斷除毒癮，仍適用「初犯」規定，先經觀察、勒戒或強制戒
    治之程序。從而依修正後之規定，僅限於「初犯」及「5 年
    後再犯」二種情形，始應先經觀察、勒戒或強制戒治程序。
    倘被告於5 年內已再犯，經依法追訴處罰，縱其第3 次（或
    第3 次以上）再度施用毒品之時間，在初犯經觀察、勒戒或
    強制戒治執行完畢釋放5 年以後，已不合於「5 年後再犯」
    之規定，且因已於「5 年內再犯」，顯見其再犯率甚高，原
    實施觀察、勒戒或強制戒治，已無法收其實效，即應依該條
    例第10條處罰（最高法院95年第7 次刑事庭會議、97年第5
    次刑事庭會議參照）。
四、經查：抗告人曾於87年間因施用毒品案件，於88年1 月13日
    執行觀察、勒戒完畢；復於88年間因施用毒品案件，於90年
    1 月10日強制戒治執行完畢；抗告人又於96年12月1 日6 時
    起回溯72小時內某時，在不詳地點，施用第一級毒品海洛因
    及第二級毒品甲基安非他命為警查獲等情，業如前述。準此
    ，本件抗告人施用毒品之時間距其強制戒治執行完畢之日（
    90 年1月10日）雖逾5 年，惟抗告人既於初犯經觀察、勒戒
    後5 年內再犯，揆諸上開說明，抗告人是否合於「5 年後再
    犯」之規定而得予以裁定觀察、勒戒，或應依法論罪科刑，
    非無研求餘地，原裁定逕予裁定抗告人應令入勒戒處所觀察
    、勒戒，自非適法。抗告指摘原裁定不當，為有理由，應由
    本院撤銷原裁定，並發回原審法院重予審酌後另為適法之裁
    定。
五、據上論結，應依刑事訴訟法第413 條前段，裁定如主文。
中    華    民    國    97    年    11    月    3     日
                  刑事第九庭    審判長法  官  莊秋桃
                                      法  官  裕斗
                                      法  官  范惠瑩
以上正本證明與原本無異。
不得再抗告。
中    華    民    國    97    年    11    月    3     日
                                      書記官  吳華榮


司法院資訊處製作；財團法人民間司法改革基金會備份。
